臺灣臺南地方法院刑事判決
111年度金訴字第24號
公  訴  人  臺灣臺南地方檢察署檢察官
被      告  彭金花


選任辯護人  嚴庚辰律師
            嚴奇均律師
            柯漢威律師
上列被告因詐欺等案件，經檢察官提起公訴（110年度營偵字第1
770號），被告於準備程序進行中就被訴事實為有罪之陳述，經
本院合議庭裁定由受命法官獨任進行簡式審判程序後，判決如下
：
    主  文
彭金花犯三人以上共同詐欺取財罪，處有期徒刑壹年肆月。緩刑
伍年，並應按附表三所示之賠償金額及方式向被害人吳惠兒支付
損害賠償。
扣案如附表二所示之物均沒收。
    事  實
一、彭金花對於為他人提領大額不明款項轉交與不明他人，經手
    之款項可能是特定詐欺犯罪之所得，亦可能因其領取現金後
    ，並轉交他不明人士之行為，掩飾、隱匿特定犯罪所得之去
    向、所在而製造金流斷點，仍基於縱如此發生亦不違背其本
    意之不確定故意，於民國110年5、6月間起至同年7月18日前
    某日，加入真實姓名年籍不詳、暱稱「傑俊」、「Military」
    （自稱「盧卡斯」，曾在阿富汗任將軍，下稱「將軍」）、
    「MSCY幣郎」及其餘姓名年籍均不詳之成年人所組成之3人以
    上，以實施詐術為手段之具有持續性、牟利性之有結構性組
    織（下稱本件詐欺集團），擔任受「將軍」指示，領取被害
    人交付之款項，再轉交「MSCY幣郎」購買比特幣，並匯入「
    將軍」指定之電子錢包之車手工作(彭金花透過附表二編號1
    所示手機搭載之「LINE」通訊軟體與上開詐欺集團成員聯繫
    )。隨後，彭金花與本件詐欺集團上開成員共同意圖為自己不
    法之所有，基於3人以上共同詐欺取財及掩飾、隱匿特定犯
    罪所得之去向、所在之犯意聯絡，由本件詐欺集團成年成員
    「Mohamed Tarwalie」、「Mrs Lucy」、「Goodlinklogist
    ics」，於110年7月12日起，透過Messenger、LINE通訊軟體
    ，向吳惠兒誆稱：因長期生病，而欲將美金370萬元之遺產
    給吳惠兒，須交付清關等費用與其等指示前往收款之人云云
    ，致吳惠兒陷於錯誤，依指示將彭金花之LINE帳號加為好友
    ，並與彭金花所持用之如附表二編號2所示手機門號聯繫後
    ，即於附表一編號1至3「欄位A」所示時間、地點將同欄位
    所示現金交予彭金花。彭金花取得上開款項後，復依「將軍
    」指示，與「MSCY幣郎」聯繫後，於附表一編號1至3「欄位
    B」所示時間、地點交付同欄位所示之款項予「MSCY幣郎」
    ，再由「MSCY幣郎」購入附表一編號1至3「欄位C」所示比
    特幣後，轉入「將軍」指定之同欄位所示電子錢包，以此方
    式掩飾、隱匿該款項之去向及所在。彭金花因而取得新臺幣
    (下同)1萬元之報酬。
二、案經吳惠兒訴由臺南市政府警察局新營分局報請臺灣臺南地
    方檢察署檢察官偵查起訴。
    理  由
一、本案被告彭金花所犯係死刑、無期徒刑或最輕本刑為3年以
    上有期徒刑以外之罪，亦非高等法院管轄第一審案件，且被
    告於本院準備程序進行中，先就被訴事實為有罪之陳述，經
    告知被告簡式審判程序之旨，並經檢察官、被告及其辯護人
    之同意，而以簡式審判程序審理，有本院筆錄乙份在卷可稽
    （見本院卷第66頁），是本案之證據調查，依刑事訴訟法第
    273條之2規定，不受同法第159條第1項、第161條之2、第16
    1條之3、第163條之1及第164條至第170條規定之限制。另證
    人即告訴人吳惠兒警詢證述，雖不符組織犯罪防制條例第12
    條第1項中段規定，而就該條例所列之罪不具證據能力，但
    仍可作為證明被告其他罪名之證據，併此說明。
二、訊據被告對於上開事實於本院審理中均坦承不諱，復經告訴
    人吳惠兒於警詢證述綦詳（證明被告上開詐欺、洗錢犯行）
    ，並有附表二所示手機照片8張(警卷第13、25至29頁)、被
    告與上開詐欺集團成員對話截圖13張及對話紀錄1份(警卷第
    15至23、31至41頁)、告訴人與上開詐欺集團成員對話紀錄
    截圖4張(警卷第51、53頁)、本院110年聲搜字第864號搜索
    票、搜索扣押筆錄、扣押物品目錄表各1份(警卷第65至73頁
    )、搜索及現場照片7張(警卷第77至83頁)、監視錄影畫面及
    車辨系統截圖與被告穿著照片共14張(警卷第85至97頁)、車
    辨系統紀錄1份(警卷第99至101頁)、告訴人帳戶存摺內頁影
    本2張、告訴人簽發之本票3紙(偵卷第61至69頁)在卷可稽，
    足認被告之自白與事實相符，堪予採信。被告確有參與犯罪
    組織，並於附表一所示時、地，受指示領取詐騙吳惠兒所得
    之款項，並交付本案詐欺集團成員購買比特幣之犯行，已臻
    明確，應依法論科。
三、論罪科刑：
(一)按特定犯罪之正犯實行特定犯罪後，為掩飾、隱匿其犯罪所
    得財物之去向及所在，而令被害人將款項轉入其所持有、使
    用之他人金融帳戶，並由該特定犯罪正犯前往提領其犯罪所
    得款項得手，如能證明該帳戶內之款項係特定犯罪所得，因
    已被提領而造成金流斷點，該當掩飾、隱匿之要件，該特定
    犯罪正犯自成立一般洗錢罪之正犯（最高法院108年度台上
    大字第3101號刑事裁定意旨參照）。本件「傑俊」、「將軍
    」、「MSCY幣郎」等人所屬之詐騙集團，係3人以上以實施
    詐術為手段、具有牟利性之有結構性詐欺組織，而該詐騙集
    團組織內不詳成員實際上係以佯稱要將遺產贈與告訴人，但
    告訴人需依指示先給付相關費用之欺騙方式，使告訴人陷於
    錯誤而將附表一「欄位A」所示款項交與被告，自屬詐欺取
    財犯行；被告參與上述詐騙集團組織，並依「將軍」指示擔
    任向告訴人拿取款項，再轉交「MSCY幣郎」購買比特幣之車
    手工作，於附表一「欄位B」所示時間為該集團從事上開車
    手工作，並使得告訴人交付之現金去向轉為比特幣而加以隱
    匿，無從追查之上開犯行，已造成金流斷點，亦均該當掩飾
    、隱匿詐欺犯罪所得之去向及所在之構成要件。是核被告所
    為，係犯刑法第339條之4第1項第2款之3人以上共同詐欺取
    財罪、及洗錢防制法第2條第2款、第14條第1項之洗錢罪及
    組織犯罪防制條例第3條第1項後段之參與犯罪組織罪。
(二)查被告為上開犯行時，被告主觀上對於自己所為係為詐騙集
    團提領詐欺犯罪所得有所預見，但仍為「將軍」及所屬詐騙
    集團其餘成員之間為上開犯行，是被告顯與「傑俊」、「將
    軍」、「MSCY幣郎」及對告訴人施以詐術之詐欺集團成員，
    均有3人以上共同詐欺取財之直接或間接之犯意聯絡，且係
    以自己犯罪之意思參與本案，自應就其與前述詐騙集團成員
    各自分工而共同違犯之上開犯行均共同負責；是被告與前述
    詐騙集團成員就上開詐欺取財、洗錢之犯行有犯意之聯絡及
    行為之分擔，應論以共同正犯。
(三)被告於附表一「欄位A」、「欄位B」所示之時間多次向告訴
    人取款後，交給「MSCY幣郎」轉換為比特幣，乃基於同一目
    的，於密切接近之時間所為，侵害同一被害人之財產法益及
    掩飾、隱匿同一詐欺取財犯罪所得之去向、所在，各行為之
    獨立性極為薄弱，依一般社會健全觀念，難以強行分開，在
    刑法評價上，應視為數個舉動之接續施行，合為包括之一行
    為予以評價，較為合理，應論以接續犯而為包括之一罪。
(四)被告於參與犯罪組織之繼續行為中首次經起訴違犯上開詐欺
    犯行，係以一行為同時觸犯加重詐欺取財罪、洗錢罪、參與
    犯罪組織罪之3個罪名，為想像競合犯，應依刑法第55條規
    定，從一重之刑法第339條之4第1項第2款之加重詐欺取財罪
    處斷。
(五)又想像競合犯之處斷刑，本質上係「刑之合併」。其所謂從
    一重處斷，乃將想像競合犯組成之評價上數罪，合併為科刑
    一罪，其所對應之刑罰，亦合併其評價上數罪之數法定刑，
    而為一個處斷刑。想像競合犯依刑法第55條前段規定「從一
    重處斷」，非謂對於重罪以外其餘各罪可置而不論。因此，
    法院決定處斷刑時，雖以其中最重罪名之法定刑，做為裁量
    之準據，惟於裁量其輕重時，仍應將輕罪合併評價在內。經
    查，被告就本案一般洗錢犯行，於本院審理中自白(偵查中
    否認犯行，故參與犯罪組織部分無組織犯罪防制條例第8條
    第1項後段之適用，但仍於量刑中考量被告坦承犯行之態度)
    ，原應依洗錢防制法第16條第2項規定減輕其刑，惟被告所
    犯之一般洗錢罪，屬想像競合犯之輕罪，並已從一重之三人
    以上共同詐欺取財罪處斷，因重罪並無法定減刑事由，無從
    逕依上開規定減輕其刑，惟本院於量刑時，仍應併予審酌上
    開減刑事由。
(六)爰審酌被告在對於其為「將軍」向告訴人取款係涉及違法事
    項有所認識之情況下，仍甘為「將軍」利用指示而擔任提款
    車手，與該詐騙集團成員共同違犯上開犯行，而使告訴人蒙
    受極大之損失，實無足取。另考量被告於上開犯行中，所擔
    任之角色、分工，將使詐欺犯罪所得去向及所在得以掩飾、
    隱匿，並使其他不法份子易於隱藏真實身分，減少遭查獲之
    風險，助長詐欺犯罪，同時使告訴人所受之財產上損害而難
    於追償，侵害他人財產安全及社會經濟秩序等情，兼衡被告
    犯後最終坦承犯行，已與告訴人在本院調解成立(本院卷第5
    1至52頁所附調解筆錄，迄今均有履行調解條件)，暨被告自
    陳學歷為高職肄業，現擔任作業員，無親屬需扶養之智識程
    度、家庭生活狀況等一切情狀，量處如主文所示之刑。
(七)被告未曾因故意犯罪受有期徒刑以上刑之宣告，有臺灣高等
    法院被告前案紀錄表在卷可按，其因一時失慮致犯本案之罪
    。又被告與告訴人達成民事調解(證據同上，內容詳如附表
    三)，迄今均有按期履行，足見被告犯後亦已盡力彌補所造
    成之損害，本院考量被告上開一切情狀，認被告經此偵、審
    程序及科刑之教訓，當已知所警惕，信無再犯之虞，本院認
    對被告所宣告之刑，均以暫不執行為適當，爰依刑法第74條
    第1項第1款規定，皆併予宣告緩刑五年，以勵自新。另按緩
    刑宣告，得斟酌情形，命犯罪行為人向被害人支付相當數額
    之財產或非財產上之損害賠償，刑法第74條第2項第3款亦有
    明文。本件被告與告訴人雖已達成調解，然被告僅給付部分
    調解款項，故本院為兼顧告訴人之權益，確保被告於緩刑期
    間內按其承諾之賠償金額及方式履行，以確實收緩刑之功效
    ，認如課予被告於緩刑期內按調解內容支付告訴人損害賠償
    之負擔，應屬適當，乃依前揭規定，併諭知被告於緩刑期間
    應依附表三所示之賠償金額及方式，向告訴人履行賠償義務
    。
四、沒收：
(一)被告上開犯行，雖獲取1萬元之犯罪所得，然被告已與告訴
    人達成民事調解，賠償金額達30萬元，有調解筆錄1份在卷
    可考，可見被告賠償數額遠高於其之犯罪所得。倘於本判決
    再諭知沒收此部分犯罪所得或追徵其價額，恐有受重複執行
    沒收或追徵之雙重追索危險，對被告顯然過苛，爰依刑法第
    38條之2第2項之規定，不予宣告沒收或追徵。
(二)另附表二所示2支手機，為被告所有，供其為上開犯行時與
    其他共犯、告訴人聯絡使用，據被告供明在卷，爰依刑法第
    38條第2項前段規定宣告沒收。　　　
據上論斷，應依刑事訴訟法第273條之1第1項、第299條第1項前
段，判決如主文。
本案經檢察官粟威穆提起公訴，檢察官莊士嶔到庭執行職務。
中　　華　　民　　國　　111 　年　　3 　　月　　24　　日
                  刑事第十五庭  法  官  李音儀
以上正本證明與原本無異。
如不服本判決應於收受本判決後20日內向本院提出上訴書狀，並
應敘述具體理由。其未敘述上訴理由者，應於上訴期間屆滿後20
日內向本院補提理由書狀（均須按他造當事人之人數附繕本）「
切勿逕送上級法院」。 
　　　　　　　　　　　　　　　　書記官　陳怡蓁　　　　　
中　　華　　民　　國　　111 　年　　3 　　月　　24　　日
附錄論罪科刑法條：
中華民國刑法第339條之4第1項第2款
犯第339條詐欺罪而有下列情形之一者，處1年以上7年以下有期
徒刑，得併科1百萬元以下罰金：
二、三人以上共同犯之。
洗錢防制法第14條第1項
有第二條各款所列洗錢行為者，處7年以下有期徒刑，併科新臺
幣5百萬元以下罰金。
組織犯罪防制條例第3條第1項
發起、主持、操縱或指揮犯罪組織者，處3年以上10年以下有期
徒刑，得併科新臺幣1億元以下罰金；參與者，處6月以上5年以
下有期徒刑，得併科新臺幣1千萬元以下罰金。但參與情節輕微
者，得減輕或免除其刑。
附表一：
編號 欄位A： 吳惠兒交付款項與被告之時間、地點、數額(新臺幣) 欄位B： 被告交付款項與「MSCY幣郎」之時間、地點、數額(新臺幣) 欄位C： 左列款項購買比特幣之數量、錢包地址 1 ①110年7月18日下午6時39分許。 ②臺南市新營區新進路與公誠街3巷旁公誠國小後門。 ③217,302元。 ①同日下午7時56分許。 ②嘉義高鐵站車站大廳。 ③26萬元。 0.2562單位 錢包地址：133m9aYwhvVsacXUofpT8Xa2aKN4gB2ENP 2 ①110年7月23日上午9時49分許。 ②地點同上。 ③100萬元。 ①同日下午6時許。 ②嘉義市○區○○路000號(全家嘉義大山店)。 ③1,046,000元。 0.50235單位×2 錢包地址同上 3 ①110年7月24日下午6時12分許。 ②地點同上。 ③50萬元。 ①同日晚上9時許。 ②嘉義高鐵站車站大廳。 ③533,900元。 0.4928單位 錢包地址同上 
附表二：
編號 扣案物 1 Oppo Reno5手機1支（序號：000000000000000、000000000000000，含門號0000000000號SIM卡1張) 2 Redmi Note7手機1支（序號：000000000000000、000000000000000，含門號0000000000號SIM卡1張) 
附表三：
被告彭金花願給付被害人吳惠兒新臺幣參拾萬元，給付方法如下：自民國一百一十一年二月十五日起至全部清償完畢止，按月於每月十五日前（含當日）各給付新臺幣參仟元，如有一期未按時履行，視為全部到期。並指定匯入戶名：吳惠兒、金融機構：中華郵政新營郵局、帳號：0000000-0000000號存款帳戶內。